【裁判字號】    97,智,23
【裁判日期】    980430
【裁判案由】    侵權行為損害賠償
【裁判全文】
臺灣臺北地方法院民事判決                97年度智字第23號
原      告  鼎豪實業股份有限公司
法定代理人  丙○○
訴訟代理人  丁○○
            甲○○
被      告  乙○○○○○○
訴訟代理人  張國璽律師
            林天財律師
被      告  戊○○
訴訟代理人  曾國龍律師
上列當事人間侵權行為損害賠償事件，本院於民國98年4月14日
言詞辯論終結，判決如下：
    主      文
原告之訴及假執行之聲請均駁回。
訴訟費用由原告負擔。
    事實及理由
一、按訴狀送達後，原告不得將原訴變更或追加他訴，但擴張或
    減縮應受判決事項之聲明者，不在此限；復按不變更訴訟標
    的，而補充或更正事實上或法律上陳述者，非為訴之變更或
    追加，民事訴訟法第255條第1項第3款及第256條分別定有明
    文。查原告於民國（下同）97年1月9日民事起訴狀原載聲明
    第1項為：被告應連帶給付原告新台幣（下同）6,325,000元
    ，及自起訴狀繕本送達被告之翌日起至清償日止，按週年利
    率5％計算之利息，嗣於97年6月2日言詞辯論期日將請求之
    金額變更為6,302,500元，核原告所為乃縮減請求被告賠償
    之金額，而屬縮減應受判決事項之聲明，揆諸前開規定，尚
    無不可，應予准許。另原告起訴時原列「泰源行即戊○○」
    及「賴智深」為共同被告，嗣於97年3月10日民事準備書（
    一）狀改列「乙○○○○○○」及「戊○○」為共同被告，
    核原告所為乃不變更訴訟標的而更正被告當事人於事實上之
    陳述，非屬訴之變更或追加，應予准許，合先敘明。
二、原告起訴主張：
（一）原告為訴外人三陽工業股份有限公司（下稱三陽公司）授
      權使用註冊第705963號之「SYM」商標之商標使用權人，
      由三陽公司授權原告使用系爭商標於授權商品上，使用有
      效期間自91年1月1日起至95年12月31日止，如原告與三陽
      公司均未提出反對之書面意見予對方，則前開授權期間再
      延展5年。原告並擁有「TEAMWORLD鼎豪」商標圖樣，有效
      期限迄106年3月31日。被告經營機車零、組件業務已達23
      年餘，不思自創品牌行銷機車零、組件，卻販賣仿冒原告
      之系爭商標使用權之機車零、組件，經遭台北市刑警大隊
      查獲後，兩造簽訂和解書（下稱系爭和解書），約定泰源
      行應切結保證今後絕不再製造販賣使用相同或近似於原告
      之「三陽及圖SANYANG」註冊商標產品，如有違反，泰源
      行應無條件賠償原告懲罰性違約金300萬元。惟原告於96
      年8月7日會同台北縣刑警大隊持臺灣板橋地方法院（下稱
      板橋地院）所簽發之搜索票至訴外人魏謙仁所開設之亦陽
      行搜索時，查獲魏謙仁自被告處所購買之仿冒上開商標之
      商品代號為44800-H21-1、44800-H21-800之速度齒輪（售
      價240元）、31600-KBN之整流器（售價530元）、30410-
      GY6-1之C.D.I（售價315元）及15100-GWO-SY之油泵體即
      油泵總成（售價450元）之機車零、組件（下稱系爭零組
      件）。
（二）被告販售仿冒系爭商標之系爭零組件之行為實已侵害原告
      使用系爭商標權之保護，為此依商標法第63條第1項第3款
      、同條第3項及民法第185條第2項請求被告連帶賠償按系
      爭零組件售價1500倍計算，計算式：（530元+315元+450
      元+240元）×1,500=2,302,500元、100萬元之商業信譽損
      失賠償及依系爭和解書約定之300萬元懲罰性違約金，以
      上總計6,302,500元之損害賠償，並聲明：1.被告應連帶
      給付原告6,302,500元，及自起訴狀繕本送達被告之翌日
      起至清償日止，按週年利率5％計算之利息；2.願供擔保
      請准宣告假執行。
三、被告乙○○○○○○則以：其販售予亦陽行之系爭零組件並
    無包裝，外觀上亦無系爭商標之文字，系爭零組件上仿冒系
    爭商標貼紙等，並非被告泰源行所為，原告所稱遭查扣之系
    爭零組件上仿冒系爭商標之貼紙，與被告泰源行無關。此外
    ，亦陽行並非僅向被告泰源行訂貨，故不能僅以證人即亦陽
    行即魏謙仁所證，即認系爭商標貼紙等，係被告泰源行所為
    。又其所售帳單上著名系爭商標之文字僅在說明系爭零組件
    係適用於三陽機車之零件而與其他公司機車之零件區分之用
    並為不同之計價，是該說明之目的僅為計價而非做為商標使
    用，並無侵害原告所有之商標使用權；縱原告可依系爭和解
    契約書主張懲罰性違約金，然原告據以主張系爭商標權受侵
    害之物品僅有系爭零組件數件，市價極為低廉，原告受有損
    害極低，從而原告主張300萬元之懲罰性違約金顯屬過高等
    語置辯，並聲明：（一）原告之訴及假執行之聲請均駁回；
    （二）如受不利之判決願供擔保請准宣告免為假執行。
四、被告戊○○則以：其僅為泰源行之受雇員工，對於所送物品
    是否有侵害他人權利之事全無所悉，原告稱其販售仿冒系爭
    商標之系爭零組件予「亦陽行」，惟原告並未提出何證據可
    資證明；又其所為者僅有送貨之行為，此本屬員工之職務範
    圍，縱其客觀上有幫助之行為，應不構成共同侵權行為，並
    聲明：（一）原告之訴駁回；（二）如受不利之判決願供擔
    保請准宣告假執行。
五、兩造不爭執之事實：
（一）原告於96年8月7日會同台北縣刑警大隊持板橋地院簽發之
      搜索票至訴外人魏謙仁所開設之亦陽行，並查獲（在包裝
      上）貼有仿冒系爭商標之商品，包括系爭機車零組一批。
      原告針對魏謙仁提起違反商標法之告訴，經板橋地檢署以
      97 年2月26日96偵字第18262號不起訴處分書為不起訴之
      處分。
（二）泰源行為賴智深獨資之商號，戊○○為其受僱人。乙○○
      ○○○○與亦陽行之間有生意往來。
（三）戊○○於80年8月14日與原告簽定系爭和解契約書，約定
      由泰源行賠償原告70萬元，並約定泰源行今後絕不再製造
      、販賣使用相同或近似於原告之系爭商標產品，如有違反
      ，泰源行應無條件賠償原告違約金300萬元。
六、本件之爭點：
（一）被告是否確實有原告所稱之侵害商標權之行為？
    1.被告賴智深行為是否有原告所稱販賣侵害系爭商標的產品
      ，或如被告賴智深所稱其僅販賣機車零件，但並非使用該
      商標的包裝？
    2.被告戊○○行為是否有原告所稱幫助被告賴智深販賣之行
      為？
（二）被告如確實有侵害商標權時，應負擔之賠償責任為何？
七、得心證之理由：
（一）按商標授權未經登記者，不得對抗第三人，商標法第33條
      第2項定有明文。經查原告所提「商標授權使用合約書」
      第13條約定，該授權合約之有效期限至95年12月31日止，
      此為原告所不爭執，而系爭零組件係於96年8月7日始遭查
      扣，雖原告主張該合約有得延展5年之約定，然是否有延
      展，既未經公告或登記，並無從為外人知悉，則原告於證
      物查扣時是否仍有系爭商標之使用權，即有疑慮，況系爭
      商標之商標專用權，專用期間迄95年1月31日止，並未辦
      理延展，商標專用權人之專用期間既已經過，則被授權人
      原告即不得再行主張系爭商標之權利。次按商標法第六條
      規定，本法所稱商標之使用，指為行銷之目的，將商標用
      於商品、服務或其他有關物件，或利用平面圖像、數位影
      音、電子媒體或其他媒介物足以使消費者認識其為商標。
      原告主張系爭零件外包裝貼紙所示「鼎豪實業」以及「
      TEAMWORLD INDUSTIRES」，係侵害原告所有註冊登記有效
      之「鼎豪TEAMWORLD」商標等語云云，惟查該字樣與原告
      註冊登記之「鼎豪TEAMWORLD」商標字樣已有不同，且查
      系爭貼紙上有三欄位，「鼎豪實業」以及「TEAMWORLD
      INDUSTIRES」係分列二行，其下並有原告公司地址，是尚
      難使消費者將該字樣認為係商標之使用，而應僅係作為原
      告公司名稱之標示，是原告以此主張商標權遭受侵害，亦
      不可採。
（二）又按商標權人對於侵害其商標權者，得請求損害賠償，並
      得請求排除其侵害；有侵害之虞者，得請求防止之。且商
      標權人之業務上信譽，因侵害而致減損時，並得另請求賠
      償相當之金額，商標法第61條第1項、第63條第3項雖分別
      定有明文。然當事人主張有利於己之事實者，就其事實有
      舉證之責任，民事訴訟法第277條前段亦定有明文。原告
      主張被告之行為侵害系爭商標，自得訴請被告負擔損害賠
      償及違約金，為被告所否認，自應由原告舉證證明被告確
      實有侵害系爭商標之行為。查原告主張被告乙○○○○○
      ○確實有侵害系爭商標之行為，無非係以證人魏謙仁、黃
      冠傑之證詞為證明方法。然查上開二人於本院之證詞，或
      魏謙仁另案於96偵字第18262號訊問筆錄中所述，僅能證
      明乙○○○○○○或有販賣系爭零組件予亦陽行，尚無從
      直接證明乙○○○○○○販售系爭零組件時，系爭零組件
      包裝上貼有系爭商標標籤貼紙。再者亦陽行於上開刑事偵
      查案件被查扣之證物編號（參被證8-18），與原告所提乙
      ○○○○○○售予亦陽行時收執之保管單上編號（參原證
      6 ）並不相同，則系爭商標標籤貼紙亦有可能於亦陽行處
      始行貼上。原告對主張乙○○○○○○販售侵害系爭商標
      產品之有利事實，既未盡舉證責任，揆諸前揭規定，其主
      張尚難憑信。從而，原告主張被告戊○○有共同侵權行為
      部分，亦不可採。
八、綜上所述，原告主張之商標使用權已逾專用期間，且原告亦
    無法證明被告等有何侵害系爭商標權之行為，從而原告依據
    商標法第63條第1項第3款、同條第3項及民法第185條第2項
    請求被告連帶賠償損害，即無理由，應予駁回。原告既受敗
    訴判決，其假執行之聲請即失所附麗，不應准許。
九、本件事證已臻明確，兩造其餘主張陳述及所提之證據，經本
    院斟酌後，認與判決結果不生影響，均毋庸再予論述，附此
    敘明。
十、訴訟費用負擔之依據：民事訴訟法第78條。
中    華    民    國    98    年    4     月    30    日
                  民事第五庭    法  官  熊誦梅
以上正本係照原本作成
如對本判決上訴，須於判決送達後20日內向本院提出上訴狀
中    華    民    國    98    年    4     月    30    日
                                書記官  董美妙


司法院資訊處製作；財團法人民間司法改革基金會備份。
